【裁判字號】    92,上易,2569
【裁判日期】    921021
【裁判案由】    詐欺等
【裁判全文】
臺灣高等法院刑事判決                          九十二年度上易字第二五六九號
    上  訴  人
    即  自訴人  乙○○○○品股份有限公司
    代  表  人  丙○○
    被      告  甲○○
    選任辯護人  林淑娟律師
    被      告  丁○○
右上訴人即自訴人因詐欺等案件，不服臺灣臺北地方法院九十二年度自字第二六九號
，中華民國九十二年七月三日及同年月三十一日第一審判決，提起上訴，本院判決如
左：
    主  文
上訴駁回。
    理  由
一、自訴意旨略以：被告甲○○於九十年間在臺北縣汐止市○○○路二二六巷二二弄
    二十號金的寶貝有限公司（下稱「金的寶貝公司」）擔任總經理，被告丁○○則
    擔任採購經理，其二人與負責人李京安（已經原審判決自訴不受理確定在案）共
    同意圖為自己不法所有，向自訴人乙○○○○品股份有限公司詐稱購買嬰兒寢具
    用品數批，使自訴人陷於錯誤而如數交付，得手後捲款潛逃，因認被告甲○○、
    丁○○涉犯共同詐欺、背信云云。
二、按犯罪事實應依證據認定之，無證據不得推定其犯罪事實。如不能證明被告犯罪
    者，應諭知無罪之判決，刑事訴訟法第一百五十四條、第三百零一條第一項分別
    定有明文。又告訴人之告訴，係以使被告受刑事訴追為目的，是其陳述是否與事
    實相符，仍應調查其他證據以資審認，有最高法院五十二年臺上字第一三００號
    判例要旨可為參照。本件自訴案件亦應得引用前開判例要旨。次按刑事訴訟法上
    所謂認定犯罪事實之證據，係指足以認定被告確有犯罪行為之積極證據而言，該
    項證據自須適合於被告犯罪事實之認定，始得採為斷罪資料；如未能發現相當證
    據，或證據不足以證明，自不能以推測或擬制之方法，以為裁判之基礎，最高法
    院二十九年上字第三一０五號、四十年臺上字第八六號分別著有判例可佐。
三、自訴意旨認被告二人涉犯前開詐欺、背信罪嫌，無非以：被告二人分別擔任金的
    寶貝公司之總經理及採購經理，且於取得自訴人所發送之貨物後均隱避不見，且
    被告甲○○之妻陳素蘭亦為金的寶貝公司股東，並提出帳款金額總表、支票遭退
    票記錄、貨款請款單、送貨單、貨款請款單、傳真證明單、貨物送達證明簽收單
    、公司名片、股東名冊、
四、惟查：
（一）被告丁○○經本院傳喚，未於審理期日到庭，亦未提出任何書狀為抗辯或否認
      ，被告甲○○則否認有何自訴意旨所指之犯行，辯稱其雖是金的寶貝公司之總
      經理，但僅負責該公司之行政業務，並無從事業務方面之權限，該公司確實有
      向自訴人買貨在大賣場銷售，但該公司之負責人為李京安，在李京安還沒有淘
      空公款之前，貨款都正常支付，後來因為李京安把公司的錢淘空後才發生無法
      支付自訴人貨款之事情，其並沒有詐欺或背信罪嫌等語。被告丁○○於原審則
      辯稱：我也是受害者，是因為負責人李京安捲款逃逸所以公司才倒閉等語。
五、經查：（一）按自訴意旨雖提出前開證物為據，但查該些證物僅足以認定自訴人
    有供貨給金的寶貝公司。惟按刑法第三百三十九條之詐欺罪，係以行為人於客觀
    上施用詐術使人陷於錯誤，並於行為之初，即已意圖為不法之所有或意圖得財產
    上之不法利益，為其構成要件。又債務人於債之關係成立後，如有債務不履行之
    情形，在一般社會經驗上可能之原因甚多，縱令出於惡意而有遲延給付或不為給
    付之情事，苟無足以證明其債之關係發生時自始故意藉此從事財產犯罪之積極證
    據，根據刑事訴訟法第一百五十四條之規定，仍不得僅以債信違反之客觀事態，
    推定債務人自始有詐欺取財或詐欺得利之犯意。經查，因金的寶貝公司於開始向
    自訴人公司進貨銷售之初，給付貨款予自訴人尚稱順利，則雖金的寶貝公司嗣後
    未遵期給付自訴人公司貨款，然須能證明被告等人以金的寶貝公司名義向自訴人
    進貨時，於主觀上即具有惡意不付款之犯意，於客觀上施用詐術使人陷於錯誤，
    以圖得財產上之不法利益等情，否則尚難以事後有債務不履行之情事，遽謂被告
    等具有詐欺之犯行。經查，被告甲○○辯稱其雖是金的寶貝公司之總經理，但僅
    從事行政業務，並未插手業務部門等語，經查，觀之卷附金的寶貝公司之股東名
    冊，得知該公司之負責人為李京安（參原審卷第五十頁），被告甲○○並非該公
    司之股東，其前配偶陳素蘭雖為該公司之股東，但該公司因財務吃緊因而向陳素
    蘭週轉資金，迄今仍有數百萬元未清償，此有金的寶貝公司名義之支票及退票理
    由單足參（參原審卷第一四五頁至第一五三頁），參以被告丁○○於原審坦承彼
    本身為金的寶貝公司之業務經理，負責進貨事宜（參原審卷第九十二頁），準此
    ，被告甲○○是否有與李京安或丁○○有共同詐欺自訴人，並非無疑，且查自訴
    人並未提出積極證據足認被告二人主觀上確與李京安於向自訴人進貨時有詐欺之
    犯意聯絡、行為分擔；另查縱被告甲○○之妻陳素蘭曾有投資金的寶貝公司，亦
    不足以證明被告甲○○主觀上必有何等共同犯意聯絡，或不法所有之意圖。況被
    告丁○○自己身為股東，亦經自訴人之代表人丙○○於原審審判期日陳稱，我可
    能不會向丁○○求償，他也是被害人等語（見原審九十二年六月十九日審判筆錄
    ，原審卷第九十一頁）。綜上，本件並無積證據可資證明被告甲○○、丁○○有
    詐欺犯行。（二）再按背信罪之成立要件須「為他人處理事務，意圖為自己或第
    三人不法之利益，或損害本人之利益，而為違背其任務之行為，致生損害於本人
    之財產或其他利益」，刑法第三百四十二條定有明文。換言之，刑法上背信罪之
    成立，須以處理他人事務之人，有圖自己或第三人得不法利益，或圖加損害於本
    人之意思，而故為違背其任務之行為為要件（最高法院二十二年度上字第三五三
    七號判例參照）。因此背信罪之主體限於為他人處理事務之人，如為自己之工作
    行為，無論圖利之情形是否正當，原與該條犯罪之要件不符（最高法院二十九年
    度上字第六七四號判例參照）。經查本件自訴意旨既指訴被告甲○○或丁○○未
    依照本件雙方所簽定之契約內容加以履行，且查被告二人亦未受自訴人之委託處
    理事務，既非為他人處理事務，亦與自訴意旨所訴背信構成要件不侔。復查無其
    他積極之證據，足認被告確有背信等情事。從而，本件不能證明被告二人有自訴
    人所訴之詐欺或背信犯行，原審諭知被告二人無罪之判決，於法自無違誤。自訴
    人猶執陳詞上訴指摘原審判決不當，為無理由，應予駁回。
六、被告丁○○經合法傳喚，無正當理由不到庭，此有法務部戶役政連結作業系統查
    詢結果、本院在監
    錄足憑，本院爰不待其陳述逕行判決。
七、據上論斷，應依刑事訴訟法第三百六十八條、第三百七十一條，判決如主文。
中      華      民      國    九十二    年      十      月    二十一    日
                              臺灣高等法院刑事第九庭
                                  審判長法  官  李  文  成
                                        法  官  洪  曉  能
                                        法  官  周  盈  文
右正本證明與原本無異。
不得上訴。
                                        書記官  余  姿  慧
中      華      民      國    九十二    年      十      月    二十一    日


司法院資訊處製作；財團法人民間司法改革基金會備份。
